【裁判字號】    99,易,992
【裁判日期】    990421
【裁判案由】    竊盜
【裁判全文】
臺灣臺中地方法院刑事判決               99年度易字第992號
公  訴  人  臺灣臺中地方法院檢察署檢察官
被      告  乙○○
上列被告因竊盜案件，經檢察官提起公訴（98年度偵字第28722
號），本院判決如下：
    主    文
乙○○犯竊盜罪，累犯，處有期徒刑伍月，如易科罰金，以新臺
幣壹仟元折算壹日。
    犯罪事實
一、乙○○曾因偽造文書案件，經臺灣高等法院臺中分院以93年
    度上訴字第1211號判處有期徒刑6 月，如易科罰金，以銀元
    300元折算1日，由最高法院以94年度台上字第1191號判決駁
    回上訴確定；又因違反職役職責等案件，經國防部南部地方
    軍事法院以93年度金審字第34號判處應執行有期徒刑3年6月
    確定，與上開偽造文書案件所處之刑，合併定應執行刑為有
    期徒刑3年10月確定，嗣經減刑後，於民國96年7月16日執行
    完畢。詎乙○○仍不知警惕，竟意圖為自己不法之所有，於
    98 年7月28日下午3時許，在臺中縣太平市○○路390巷109
    弄60 號之租屋處，趁房東丙○○不在家之際，僱請不知情
    之某成年貨車之司機一名駕駛貨車到場，將丙○○所有之白
    鐵水塔4組（已發還丙○○）、10馬發電機1台、5馬汽油馬
    達1座、1M/2出口高壓送水機1台、6吋汽油電鋸1台、1尺2吋
    汽油電鋸1台等搬上貨車，旋即離去，而以此方式竊得丙○
    ○之財物得逞，並隨之將部分贓物載去變賣。嗣於98年7月
    30日中午12時許，乙○○另夥同其妻陳稚姍（另案偵辦中）
    將上開竊得之白鐵水塔4組、馬達電風1組等載往臺中縣太平
    市○○路上之「大鐮資源回收場」，並由陳稚姍入內持身分
    證件由負責人陳月芬登記後買入，合計得款新臺幣（下同）
    3,646元。嗣於98年8月27日下午6時40分許，丙○○適在「
    大鐮資源回收場」內尋見上開已遭銷贓之水塔，故而報警，
    經警循線查悉上情。
二、案經臺中縣警察局太平分局報請臺中地方法院檢察署檢察官
    偵查起訴。
    理    由
壹、程序部分：
    按被告以外之人於偵查中向檢察官所為陳述，除顯有不可信
    之情況者外，得為證據，刑事訴訟法第159條之1第2項定有
    明文。偵查中對被告以外之人（包括證人、鑑定人、告訴人
    、被害人及共同被告等）所為之偵查筆錄，或被告以外之人
    向檢察官所提之書面陳述，性質上均屬傳聞證據。惟現階段
    刑事訴訟法規定檢察官代表國家偵查犯罪、實施公訴，依法
    其有訊問被告、證人及鑑定人之權，證人、鑑定人且須具結
    ，而實務運作時，檢察官偵查中向被告以外之人所取得之陳
    述，原則上均能遵守法律規定，不致違法取供，其可信度極
    高，故被告以外之人前於偵查中已具結而為證述，除反對該
    項供述得具有證據能力之一方，已釋明顯有不可信之情況外
    ，不宜以該證人未能於審判中接受他造之反對詰問為由，即
    遽指該證人於偵查中之陳述不具證據能力。再按92年9月1日
    施行之刑事訴訟法，已酌採英美法系之傳聞法則，於第159
    條第1項明定被告以外之人，於審判外之言詞或書面陳述，
    除法律有規定者外，不得作為證據，用以保障被告之反對詰
    問權。而本法所規定傳聞法則之例外，其中就被告以外之人
    於偵查中向檢察官所為之陳述，因檢察官代表國家偵查犯罪
    時，原則上當能遵守法定程式，且被告以外之人如有具結能
    力，仍應依法具結，以擔保其係據實陳述，故於第159條之1
    第2項明定「除顯有不可信之情況者外」，得為證據；又被
    告以外之人於檢察事務官、司法警察官或司法警察調查中所
    為之陳述，基於實體發現真實之訴訟目的，依第159條之2規
    定，如與審判中之陳述不符時，經比較結果，其先前之陳述
    ，相對「具有較可信之特別情況」，且為證明犯罪事實存否
    所「必要」者，或於審判中有第159條之3所列死亡等原因而
    無法或拒絕陳述之各款情形之一，經證明其調查中所為陳述
    絕對「具有可信之特別情況」，且為證明犯罪事實之存否所
    「必要」者，亦例外地賦與證據能力。是所謂「顯有不可信
    性」、「相對特別可信性」與「絕對特別可信性」，係指陳
    述是否出於供述者之真意、有無違法取供情事之信用性而言
    ，故應就偵查或調查筆錄製作之原因、過程及其功能等加以
    觀察其信用性，據以判斷該傳聞證據是否有顯不可信或有特
    別可信之情況而例外具有證據能力，並非對其陳述內容之證
    明力如何加以論斷，二者之層次有別，不容混淆（最高法院
    94年度臺上字第629號裁判要旨可資參照）。而查，本件公
    訴人、被告乙○○對於本院就後述實體部分所引之證人證詞
    、書證，於本院審理中均不爭執證據能力，猶未對之釋明有
    何顯不可信之情況，且本院審酌其等之內容，均非不法取得
    或有違法取供之情事，亦均適宜為本案證據，依前開說明，
    就後述實體部分所引之證人證詞、書證等自具有證據能力。
貳、實體部分：
一、上揭事實，業據被告乙○○於本院審理中坦承不諱，核與證
    人丙○○於警詢中之證述、證人黃朝磐於警偵訊中證述其如
    何發現上開物品遭竊等經過情節、證人陳月芬於警偵訊中證
    述其如何向被告乙○○及陳稚姍收購前揭白鐵水塔等物之經
    過情節相符，復有贓物認領保管單、查贓現場照片、失竊現
    場照片、大鐮資源回收場買入登記簿表等在卷可稽，堪認被
    告乙○○上開不利於己之自白，確與事實相符，應可採信，
    並足資為其論罪科刑之依據。本案事證明確，被告乙○○犯
    行洵堪認定。
二、核被告乙○○所為係犯刑法第320條第1項之竊盜罪。被告乙
    ○○利用不知情之貨車司機一名犯本件竊盜案件，為間接正
    犯。被告乙○○曾因偽造文書案件，經臺灣高等法院臺中分
    院以93年度上訴字第1211號判處有期徒刑6月，如易科罰金
    ，以銀元300元折算1日，由最高法院以94年度台上字第1191
    號判決駁回上訴確定；又因違反職役職責等案件，經國防部
    南部地方軍事法院以93年度金審字第34號判處應執行有期徒
    刑3年6月確定，與上開偽造文書案件所處之刑，合併定應執
    行刑為有期徒刑3年10月確定，嗣經減刑後，於96年7月16日
    執行完畢之事實，有臺灣高等法院被告前案紀錄表、臺灣臺
    中地方法院檢察署刑案資料查註紀錄表各1份附卷可稽，其
    於有期徒刑執行完畢後，5年以內再故意犯本件有期徒刑以
    上之罪，構成累犯，應依刑法第47條第1項規定加重其刑。
    爰審酌被告年紀尚輕、身心健全，不思循合法途徑獲取財富
    ，竟趁租屋之便趁機竊盜獲利之心態可議，且對於證人丙○
    ○之、生活財務產生相當程度之損害，惟念其僅高中畢業，
    教育程度普通，且其犯罪後坦承犯行，悔意甚切，於本院審
    理中一再表示願意賠償證人丙○○等語，暨公訴人請求量處
    適當之刑，並參酌本件犯罪所得財物之性質等一切情狀，量
    處如主文所示之刑，並諭知易科罰金之折算標準。
三、被告乙○○另冒名為「王南超」向證人丙○○租屋，並在租
    賃契約書上偽造「王南超」署名以為連帶保證人之意，並持
    以行使交付予證人丙○○收執，而涉犯行使偽造私文書罪嫌
    部分，經核與本案無法律上或事實上一罪關係，為起訴效力
    所不及，本不告不理原則，本院無從併予審理，合應由檢察
    官另行偵查處理。
據上論斷，應依刑事訴訟法第299條第1項前段，刑法第320條第1
項、第47條第1項、第41條第1項前段，刑法施行法第1條之1第1
項、第2項前段，判決如主文。
本案經檢察官甲○○到庭執行職務。
中    華    民    國    99    年    4     月    21    日
                  刑事第18庭  法  官  林世民
上正本證明與原本無異。
如不服本判決，應於送達後10日內向本院提出上訴狀（須附繕本
），上訴於臺灣高等法院臺中分院。
                              書記官  紀俊源
中    華    民    國    99    年    4     月    21    日
附錄論罪科刑法條：
中華民國刑法第320條
意圖為自己或第三人不法之所有，而竊取他人之動產者，為竊盜
罪，處 5 年以下有期徒刑、拘役或 5 百元以下罰金。
意圖為自己或第三人不法之利益，而竊佔他人之不動產者，依前
項之規定處斷。
前二項之未遂犯罰之。

司法院資訊處製作；財團法人民間司法改革基金會備份。
